【裁判字號】    98,審交易,6
【裁判日期】    980731
【裁判案由】    過失致死
【裁判全文】
臺灣高雄地方法院刑事判決             98年度審交易字第6號
公  訴  人  臺灣高雄地方法院檢察署檢察官
被      告  甲○○
上列被告因過失致人於死案件，經檢察官提起公訴（97年度調偵
字第1168號），本院判決如下：
    主  文
甲○○無罪。
    理  由
一、公訴意旨略以：被告甲○○於民國97年4 月14日下午5 時許
    ，駕駛車牌號碼D7-5412 號自用小客車，從高雄縣大寮鄉○
    ○路（南北向）北向南方向右轉至過溪路（東西向），並由
    東往西方向行駛，其原應注意車前狀況，並隨時採取必要之
    安全措施，而依當時情形，並無不能注意之情形，其從駕駛
    上開車輛右轉高雄縣大寮鄉○○路東西向至轉正到過溪路東
    西向此期間內，竟疏未注意車行方向前方狀況，致未能發現
    任意躺臥在道路而阻礙交通之被害人盧枝清，因而輾壓被害
    人，致被害人受有雙側嚴重氣血胸、右肺嚴重挫傷、右鎖骨
    骨折、臉部軀幹及四肢多處擦傷、右膝深層撕裂傷等傷害，
    經送醫不治死亡，因認被告涉犯刑法第276 條第1 項之過失
    致人於死罪嫌。
二、按被告未經審判證明有罪確定前，推定其為無罪；犯罪事實
    ，應依證據認定之，無證據不得認定犯罪事實。又不能證明
    被告犯罪者，應諭知無罪之判決，刑事訴訟法第154 條、第
    301 條第1 項分別定有明文。次按，認定犯罪事實所憑之證
    據，雖不以直接證據為限，間接證據亦包括在內，然而無論
    直接證據或間接證據，其為訴訟上之證明，須於通常一般人
    均不致有所懷疑，而得確信其為真實之程度者，始得據為有
    罪之認定，倘其證明尚未達到此一程度，而有合理之懷疑存
    在時，即難遽採為不利被告之認定，最高法院著有76年臺上
    字第4986號判例可資參照。又依刑事訴訟法第161 條第1 項
    規定，檢察官就被告犯罪事實，應負舉證責任，並指出證明
    之方法。因此，檢察官對於起訴之犯罪事實，應負提出證據
    及說服之實質舉證責任。倘其所提出之證據，不足為被告有
    罪之積極證明，或其指出證明之方法，無從說服法院以形成
    被告有罪之心證，基於無罪推定之原則，自應為被告無罪判
    決之諭知，最高法院亦著有92年臺上字第128 號判例可參。
三、證據能力之判斷
(一)、按被告以外之人於審判外之言詞或書面陳述，除法律有規定
    者外，不得作為證據，刑事訴訟法第159 條第1 項定有明文
    。又被告以外之人於審判外之陳述，雖不符前4 條之規定，
    而經當事人於審判程序同意作為證據，法院審酌該言詞陳述
    或書面陳述作成時之情況，認為適當者，亦得為證據，刑事
    訴訟法第159 條之5 第1 項亦定有明文。本件證人黃簡錦珠
    於警詢中之陳述，為被告以外之人於審判外之言詞陳述，卷
    附道路交通事故現場圖、道路交通事故調查報告表、高雄市
    立小港醫院疑非病死病歷摘要報告表、臺灣高雄地方法院檢
    察署檢驗報告書、相驗屍體證明書，則係被告以外之人於審
    判外之書面陳述，而公訴人及被告就上開陳述，未於本院審
    理過程中聲明異議，同意將之作為證據，本院並審酌前開陳
    述作成時之情況均屬正常，且與本案相關之待證事實具有關
    連性，認適當作為證據，依前開刑事訴訟法第159 條之5 第
    1 項之規定，認上開陳述均具有證據能力。
(二)、卷附臺灣省高屏澎區車輛行車事故鑑定委員會、臺灣省車輛
    行車事故覆議鑑定委員會所為之鑑定意見書及法務部法醫研
    究所解剖報告書、鑑定報告書，雖係被告以外之人於審判外
    之書面陳述，然分別係經檢察官及法院囑託下所為之鑑定，
    依刑事訴訟法第208 條規定，該等鑑定意見書、報告書，自
    均應有證據能力。
四、檢察官認被告涉犯前揭罪嫌，無非係以被告之供述、證人黃
    簡錦珠之證述、本件道路交通事故現場圖、道路交通事故調
    查報告表、現場相片、被害人在高雄市立小港醫院就診之病
    歷摘要報告、臺灣高雄地方法院檢察署檢驗報告書、相驗屍
    體證明書、法務部法醫研究所解剖報告書、鑑定報告書為依
    據。訊據被告固不否認有於前開時、地，駕車碾壓被害人，
    致被害人受有上揭傷害，進而不治死亡等事實，然堅決否認
    有何過失致人於死犯行，辯稱：案發當時，伊駕車要右轉，
    到了路口之後，伊先注意左邊有無來車，再往右查看，等確
    定兩邊都無人車之後，才往右轉過去，沒想到被害人躺在路
    上，而伊當時在車上並無法發現被害人，車輛才會碾壓過被
    害人，伊認為伊對於本件車禍事故的發生並無過失等語。經
    查：
(一)、被告於97年4 月14日下午5 時許，駕駛車牌號碼D7-5412 號
    自用小客車，沿高雄縣大寮鄉○○○○○路由北往南方向行
    駛，駛至該路與東西向過溪路交岔路口（約在高雄縣大寮鄉
    ○○路51號前）而右轉時，碾壓未駕駛任何車輛之被害人，
    致被害人受有雙側嚴重氣血胸、右肺嚴重挫傷、右鎖骨骨折
    、雙側多根肋骨骨折、臉部軀幹及四肢多處擦傷、左膝深層
    撕裂傷等傷害，經送高雄市立小港醫院救治仍不治死亡等事
    實，業據被告供承在卷，並有本件道路交通事故現場圖（見
    偵1 卷第15頁）、道路交通事故調查報告表（見偵1 卷第16
    、17頁）、高雄市立小港醫院疑非病死病歷摘要報告表（見
    偵1 卷第20頁）、蒐證相片（見偵1 卷第24至29頁）、臺灣
    高雄地方法院檢察署檢驗報告書（見偵2 卷第30至38頁）、
    相驗屍體證明書（見偵2 卷第109 頁）、法務部法醫研究所
    解剖報告書（見偵2 卷第98至100 頁）、鑑定報告書（見偵
    2 卷第101 至106 頁）在卷可稽，堪以認定。
(二)、關於被害人於遭被告駕車碾壓之前，其係在前揭道路上行走
    、蹲坐或係橫躺乙情，業據證人黃簡錦珠於警詢中證稱：本
    件車禍事故發生前約1 小時，曾有客人至伊經營之檳榔攤購
    物（位在高雄縣大寮鄉○○路1 號），並表示大寮鄉○○路
    51號前有人倒在路旁，伊當時想了一會兒，認為該人應該是
    被害人，因為伊曾經見過被害人倒在路旁1 次，且村中民眾
    說被害人常有倒在路旁休息的情形等語（見偵1 卷第12至14
    頁），而其所證述情節，要與被告前開所陳內容相符，再佐
    以前揭蒐證相片顯示，被告所駕駛之前開自用小客車，在本
    件車禍事故發生後，其上產生之撞擊被害人痕跡，最高點係
    在車頭保險桿下緣（位置較前車牌下緣更低），距離地面甚
    近（見偵1 卷第26頁），足認本件車禍事故發生時，被害人
    並非處於站立或蹲坐之狀態（否則被告自用小客車產生之撞
    擊痕跡，應會出現在該車輛較高之處），從而，被害人於遭
    被告駕車碾壓之前，係橫躺在高雄縣大寮鄉○○○○○路上
    之事實，亦堪認定。
(三)、至被告對本件車禍事故之發生，是否有過失乙節，就公訴意
    旨認被告疏未注意車前狀況部分，公訴意旨為此認定之主要
    依據，係按前開道路車禍事故現場圖之記載，被害人於本件
    車禍事故發生後，在現場留下鞋子2 只，其中1 只係在距離
    本件事故發生路口5.2 公尺處，另1 只則係在距離該路口6.
    1 公尺處，而被害人遭被告駕車碾壓後之拖痕起點，距離該
    路口亦超過6 公尺，故認被害人於本件車禍事故發生前之躺
    臥位置，距離路口尚有一段距離，按理並非全然無從發現，
    是被告若能注意車前狀況，當不至於發生本件車禍事故（見
    起訴書第2 頁）。然依前開車禍事故現場圖所示，被害人於
    本件車禍事故發生後，所留存在現場之相關跡證中，係以其
    所著之右鞋，距離本件事故路口最近，按諸常情，該處應係
    最接近其原本躺臥位置之處，先予敘明。又依上開車禍事故
    現場圖所示，被害人所著之右鞋，距離高雄縣大寮鄉○○○
    ○○路之北側邊緣僅約1.2 公尺，顯示其原本躺臥之位置甚
    為靠近高雄縣大寮鄉○○○○○路道路邊緣，而非高雄縣大
    寮鄉○○○○○路道路中央；另被害人所著之右鞋，距離高
    雄縣大寮鄉○○○○○路之西側邊緣雖約有5.2 公尺，顯示
    被害人原本躺臥之位置，並非緊鄰高雄縣大寮鄉○○○○○
    路，然因被告駕駛該車輛時，係坐在車內駕駛座中，則其視
    線所及範圍，當會受到前方引擎蓋、車輛兩側支架、後照鏡
    等車輛結構之遮蔽，再加以被害人當時係橫躺在道路上，能
    見之高度甚低，衡以常情，被告在此狀況下，是否確能於駕
    駛過程中發覺被告，實非無疑。而經本院命被告駕駛上開自
    用小客車，於98年6 月12日上午10時許，重回事故現場模擬
    當時駕駛情形（關於被害人所在位置部分，係以其所著右鞋
    遺落處作為基準點，再橫擺1 具交通椎作為代表），並由書
    記官持數位攝影機放置在被告額頭處，模擬案發當時被告視
    線所及範圍，嗣本院再於法庭中勘驗該拍攝畫面，結果所拍
    攝之畫面中，均未見到代表被害人所在位置之前開交通椎等
    情，有本院勘驗筆錄（見本院卷第45至47頁、第58頁背面）
    及該拍攝畫面翻拍相片（見本院卷第48至51頁）在卷可稽；
    又本院慮及以數位攝影機所拍攝之畫面，可能較人眼視線所
    及範圍狹小，故於98年6 月12日上午，另由法官駕駛被告上
    開自用小客車，依被告於案發當時之駕駛路線行進，以模擬
    案發當時之狀況，而經模擬之結果，在法官身高（約174 公
    分）較被告身高（約160 公分）為高、按理在駕駛座內之視
    野應較被告寬廣之狀況下，於駕駛過程中，仍因受上開自用
    小客車右前支架及右側後照鏡之阻擋，尚須特別往上開交通
    椎擺放之位置注視，方能見到些許該交通椎之邊緣乙情，亦
    有本院勘驗筆錄（見本院卷第45至47頁）附卷足佐，是依據
    上開模擬結果，足徵被告辯稱其於駕駛過程中無法發現被害
    人乙情，並非無據，自難遽認被告有公訴意旨所稱疏未注意
    車前狀況之過失。
(四)、本件經送臺灣省車輛行車事故覆議鑑定委員會鑑定結果，雖
    該委員會依前開交通事故現場圖所載，以被告駕車碾壓被害
    人後，在道路上產生長達9.1 公尺之拖痕，而認被告於上開
    路口右轉時，其時速非警詢所自稱之15至20公里，故謂被告
    未減速慢行、作隨時停車之準備，以致本件車禍事故發生，
    鑑認被告就本件車禍事故發生有肇事次因（見本院卷第29至
    31頁之該會覆議意見書）。然對於上開鑑定意見，被告於本
    院審理中辯稱：伊於車禍事故發生當時，確實係以時速15至
    20公里之速度前行，本件會有9.1 公尺拖痕產生的原因，是
    因為伊車輛剛開始碾壓過被害人時，伊並沒有意識到是撞倒
    人，而以為是車子經過坑洞，所以沒有馬上煞車所致等語（
    見本院卷第39頁），而審諸被告所執此一辯詞，尚難遽認有
    悖常情，自無從以上開拖痕之長度，論認被告於事故發生當
    時之行車車速，非其所自稱之時速15至20公里；況且，車輛
    行經交岔路口，需減速慢行、作隨時停車之準備之駕駛要求
    ，亦係在避免車輛行經交岔路口時，與一般合理、可預見之
    行經該交岔路口之人、車發生事故，而被害人上開橫躺在道
    路上之情形，要非被告於駕駛過程中所能發現，業如前述，
    是上開鑑定意見以此鑑認被告就本件車禍事故之發生有肇事
    因素，尚難為本院所採認。
(五)、此外，本件車禍事故經送臺灣省高屏澎區車輛行車事故鑑定
    委員會鑑定結果，亦認被告就本件車禍事故之發生無肇事原
    因，有該委員會出具之鑑定意見書在卷可參（見偵1 卷第66
    、67頁），益徵被告就本件車禍事故之發生並無任何駕駛上
    之過失，自無從對其科以過失致人於死之罪責。
五、綜上，本件公訴人認被告涉嫌前揭過失致人於死犯行所憑之
    證據，尚未達於通常一般之人均不致有所懷疑，而得確信其
    為真實之程度，依刑事訴訟制度「倘有懷疑，即從被告之利
    益為解釋」、「被告應被推定為無罪」之原則，即難據以為
    被告不利之認定。此外，復查無其他積極證據，足資認定被
    告有何過失致人於死犯行，自屬不能證明被告犯罪，依首開
    說明，自應為被告無罪之諭知。
據上論斷，應依刑事訴訟法第301 條第1 項，判決如主文。
本案經檢察官陳麗琇到庭執行職務。
中    華    民    國    98    年    7     月    31    日
                  交通法庭    法  官  陳君杰
以上正本證明與原本無異。
如不服本判決應於收受判決後10日內向本院提出上訴書狀，並應
敘述具體理由。其未敘述上訴理由者，應於上訴期間屆滿後20日
內向本院補提理由書(均須按他造當事人之人數附繕本)「切勿逕
送上級法院」。
中    華    民    國    98    年    7     月    31    日
                              書記官  李承悌

司法院資訊處製作；財團法人民間司法改革基金會備份。
